臺灣臺北地方法院刑事判決　　　　　　　　　　　　　九十二年度易字第六四八號
　　公　訴　人　臺灣臺北地方法院檢察署檢察官
　　被　　　告　戊○○
　　選任辯護人　丙○○
右列被告因竊佔案件，經檢察官聲請簡易判決處刑（九十年度偵字第二三八三一號）
，本院改依通常訴訟審理判決
如左：
    主  文
戊○○無罪。
    理  由
一、本件公訴意旨略以：被告戊○○意圖為自己不法之所有，明知坐落臺北市○○○
    路○段七十二號地下一樓建物係乙○○所有，竟於民國九十年六月六日，擅將前
    揭建物以每月新臺幣十五萬元租金之代價，出租予不知情之簡志光，並將該地下
    一樓交付予簡志光作為開設酒店營業之用，而竊佔前開建物。因認被告前揭所為
    係涉犯刑法第三百二十條第二項之竊佔罪嫌。
二、按犯罪事實應依證據認定之，無證據不得認定犯罪事實。又不能證明被告犯罪者
    ，應諭知無罪之判決，刑事訴訟法第一百五十四條第二項、第三百零一條第一項
    分別定有明文。又事實之認定，應憑證據，如未能發現相當證據，或證據不足以
    證明，自不能以推測或擬制之方法，為裁判基礎，最高法院四十年度臺上字第八
    六號著有判例可資參照。且認定犯罪事實所憑之證據，雖不以直接證據為限，間
    接證據亦包括在內，然而無論直接證據或間接證據，其為訴訟上之證明，須於通
    常一般之人均不致有所懷疑，而得確信其為真實之程度者，始得據為有罪之認定
    ，倘其證明尚未達到此一程度，而有合理之懷疑存在而無從使事實審法院得有罪
    之確信時，即應由法院為諭知被告無罪之判決，最高法院七十六年度臺上字第四
    九八六號亦著有判例足參。又按刑法第三百二十條第二項之竊佔罪，係以行為人
    意圖為自己或第三人不法之利益，而竊佔他人之不動產，為其構成要件。竊佔不
    動產須有不法利益之意圖，而基於不法佔有使用之故意，並有不法佔有使用之行
    為。其不法利益固不必至不法所有之程度，惟仍須行為人有擅自佔有使用以獲利
    之意思始可，先此敘明。
三、本件公訴人認被告涉犯竊佔罪嫌，無非係以告訴人乙○○於偵查中之指述、證人
    簡志光之證詞、及土地暨建物所有權狀、租賃契約書等為其主要論罪依據。訊據
    被告則堅詞否認有何右揭犯行，辯稱：系爭房屋本即為其弟丁○○出資向法院買
    的，因告訴人向丁○○說他銀行關係良好，為辦理貸款，而將房屋信託登記在告
    訴人名下，丁○○陸續購買的房屋同時間有八戶信託登記在告訴人名下，並委託
    代書己○○辦理，丁○○當時入監服刑，他有授權我代為轉租等語（參見九十三
    年四月七日準備程序筆錄）。
四、經查：
（一）系爭坐落於臺北市○○○路○段七十二號地下一樓之建築物確實登記於告訴人
      乙○○名下，且經被告於九十年六月六日起，以每月新台幣（下同）十五萬元
      租金，將其出租予證人簡志光經營酒店使用乙節，業據被告自承不諱，核與告
      訴人乙○○於偵查及本院審理中之證述亦屬相符（參見九十年度偵字第二三八
      三一號卷第三至四頁、第三二頁、三三頁、第七九頁及本院審判筆錄），並經
      證人簡志光於警詢中證述甚詳（參見九十年度偵字第二三八三一號卷第五頁）
      ，且有臺北市中山地政事務所建物所有權狀、房屋租賃契約書各一份在卷可稽
      （參見同上偵卷第十六頁、第十八至二二頁），此部分事實，固無疑義，惟本
      件尚應審究者，乃被告前開出租系爭房屋予證人簡志光之行為，其主觀上是否
      有竊佔「他人」不動產之不法利益之意圖。
（二）被告辯稱：系爭房屋為其弟丁○○出資購買，因告訴人銀行關係良好，為辦理
      貸款，而將房屋信託登記在告訴人名下等語，核與證人即被告之弟丁○○於偵
      查及本院審理中所證稱：系爭房屋是我出錢買在我妹盧姿穎名下，是向法院拍
      賣購得的，後來我委託乙○○幫我辦理房屋貸款，因當時我信用不好才過戶到
      乙○○名下，由乙○○幫我辦貸款，這棟房屋我從未點交給乙○○過，乙○○
      亦未付任何金錢，房子從買進以後一直都是我們在使用收益等語（參見上開偵
      卷第八二至八四頁、本院卷第四四至五十頁），及證人即當時為被告、告訴人
      辦理過戶事宜之代書甲○○到庭結證陳稱：（檢察官問：系爭房屋移轉登記、
      調稅金，是否都是丁○○跟你談的？）我們一起到乙○○辦公室談，是我跟丁○○及乙○○一起談，丁○○說過戶給乙○○之後由乙○○去貸款，貸下來的
      錢要還我，因為貸款額度高，必須債信好，所以當初約定乙○○以房屋所有人
      的名義去跟銀行貸款，乙○○也同意貸到的錢要用來清償我去調的錢及第一順
      位的借款，我才會同意幫丁○○向外調現，來撤銷假扣押及清償二順位。（檢
      察官問：後來系爭房屋是否是否有點交？）沒有，也沒有去辦理貸款，因為乙○○可能跟丁○○有糾紛，…，（審判長問：八十六年間系爭房地移轉登記為
      乙○○所有，主要目的是否為了乙○○辦理貸款？）是的等語（參見本院審判
      筆錄第十六至十八頁），均屬相符，則依據上開證據資料觀之，證人丁○○將
      系爭房屋移轉至告訴人名下之目的，僅係為向銀行辦理貸款以供清償債務，難
      認證人丁○○當時確有出售及移轉系爭建物之所有權予告訴人之真意。
（三）次查，告訴人乙○○於本院審理中證稱：因丁○○欠我錢，所以把上開建物登
      記在我名下，用意是要保障我的債權，（檢察官問：上開系爭建築登記在你名
      下是否也是抵償債務的一部分？）是的，我們約定丁○○沒有還錢，房子就是
      我的，後來才會又有一個合約，由丁○○將房屋買回。以我認知，丁○○錢如
      果還給我，我就會把房子還給他等語（參見上開審判筆錄第六至七頁），而苟
      告訴人前揭證述確屬真實，則告訴人對於上開簽訂買賣房屋契約、及移轉所有
      權登記等行為，均僅意在擔保其債權之實現，其主觀上應無買受系爭房屋之意
      思；且告訴人此部分之指述，核與其前於本院八十九年度易字第二四二三號被
      告盧姿穎等偽造文書案件審理中所到庭證稱：（法官問：這個房子實際所有權
      人是何人？）當初八十六年十月份丁○○想要貸款，因為丁○○本身是拒絕往
      來戶不能辦理貸款，之前丁○○有欠我的錢，所以他的說法是一來可以貸款，
      二來貸款多餘的部分可以還我錢，當時他欠我幾百萬元，確實金額要再查，當
      時並沒有說要用房子來抵債，以登記時的認知來講房子還是丁○○的，後來貸
      款也沒有辦下來，因為我認為不妥，預料他沒有辦法繳利息等語（參見九十年
      四月十一日訊問筆錄），即有矛盾，自難遽認其於本院審理中翻異前詞之所述
      ，較前之所言更為可採。而參諸被告前揭為辦理貸款方將系爭建物移轉登記至
      告訴人名下之所辯，核與告訴人於本院八十九年度易字第二四二三號案件中之
      證詞，均屬相符，應較堪信為真實；從而依現存之證據資料觀之，似難認系爭
      房屋確實已由告訴人取得所有權，而非僅信託登記在其名下。從而被告主觀上
      是否係意在竊佔「告訴人所有」之不動產，而非基於為自己處理事務而為前揭
      租賃行為，即有疑義。
五、綜上所述，本件公訴人所舉之證據僅得證明被告客觀上有出租系爭建物之行為，
    然尚乏明確積極之證據，可資證明被告主觀上係意在竊佔「他人」之不動產，而
    有不法利益之意圖；此外，本院又查無其他積極證據足以證明被告有檢察官起訴
    書所載之犯罪故意，不能證明被告犯罪，本院自應為無罪判決之諭知，以免冤抑
    。
六、本案被告被訴竊佔部分，既經判決無罪，則臺灣臺北地方法院檢察署檢察官移送
    併辦之該署九十一年度偵字第一五三三五號被告被訴竊佔案件，即非本院所得審
    究，應退由檢察官另為適法之處理，附此敘明。
據上論斷，應依刑事訴訟法第四百五十二條、第三百零一條第一項，判決如主文。
本案經檢察官張書華到庭執行職務。
中      華      民      國      九十三      年    七    月    二十二    日
                                 臺灣臺北地方法院刑事第十三庭
                                     審判長法  官  朱  瑞  娟
                                           法  官  陳  慧  萍
                                           法  官  吳  佳  薇
右正本證明與原本無異。
如不服本判決，應於判決送達後十日內向本院提出上訴狀（應抄附繕本）。告訴人或
被害人如對於本判決不服者，應具備理由請求檢察官上訴，其上訴期間之計算係以檢
察官收受判決正本之日期為準。
                                           書記官  許  博  為
中      華      民      國      九十三      年    七    月    二十二    日
